臺灣基隆地方法院民事判決　　　　　　94年度重訴字第17號
原　　　告　健盟水電工程股份有限公司
法定代理人　甲　○
原　　　告　萬勁金屬有限公司
　　　　　　　　　　　　樓
法定代理人　乙○○
前二人共同
訴訟代理人　楊申田律師
被　　　告　台產實業股份有限公司
法定代理人　丙○○
訴訟代理人　楊金順律師
複代理人　　陳佳雯律師
當事人間分配表異議之訴事件，本院於民國94年6月29日言詞辯
論終結，判決如下：
    主  文
本院九十三年度執字第七一七二號強制執行事件，九十四年二月
十七日所做九十三年度執字第七一七二號之一分配表，被告參與
分配之債權應予剔除不得列入分配。
訴訟費用由被告負擔。
    事實及理由
壹、原告主張：
一、台灣基隆地方法院民事執行處就債務人為基隆市東岸廣場新
    建工程自力救濟委員會於92年2月17日作成93執字第7172號
    分配表（以下簡稱7172號分配表），並另就被告於7172號分
    配表未獲滿足部分，逕扣押原告依據7172號分配表所得領取
    之金額，另作成93年度執字第7172號之1分配表（以下簡稱
    7172號之1分配表）將其中新台幣（下同）8,036,140元分配
    給被告。但原告基於下列理由認被告並無權利分配7271號之
    1 分配表上之金額，為此提出分配表異議之訴。
二、查被告係以台灣基隆地方法院92年度重訴字第35號民事判決
    為執行名義，但該判決之債務人乃為基隆市東岸廣場新建工
    程自力救濟委員會，而非身為自救會成員之原告，並前揭判
    決中僅於理由中記載基隆市東岸廣場新建工程自力救濟委員
    會類推適用合夥規定，判決理由之記載本無拘束力，再參以
    其乃稱類推適用，類推適用者僅於性質相同者方可適用，非
    當然所有合夥之規定均可適用。況且依據司法院院字第918
    號解釋：來呈所述原確定判決，雖僅令合夥團體履行債務，
    但合夥財產不足清償時，自得對合夥人執行，合夥人如有爭
    議應另行起訴。本件原告否認其為合夥人，乃屬合夥人如有
    爭議之情況，因此被告自應另行起訴取得執行名義，不得逕
    依台灣基隆地方法院92年度重訴字第35號判決為執行名義。
    因此被告對原告既無執行名義，該分配表即屬有誤，為此聲
    明：台灣基隆地方法院民事執行處93年執字第7172號強制執
    行案件，於94年2月17日所製作93年度執字第7172之1號分配
    表，其中被告參與分配之債權應予剔除，不得列入分配。
貳、被告抗辯：
一、原告既然承認其為基隆市東岸廣場新建工程自力救濟委員會
    之成員，而自救會係有一定名稱、設有代表人、事務所，並
    有獨立財產，具有一定目的之團體，合於「合夥」或「非法
    人團體」之構成要件，故應類推適用民法第681條合夥之規
    定，此亦為台灣基隆地方法院92年度重訴字第35號判決所是
    認，因此前揭判決理由即記載基隆市東岸廣場新建工程自力
    救濟委員會應類推適用合夥規定，因此被告當然可以類推適
    用合夥之規定，即對於不足清償之自救會債務由其成員即原
    告負連帶清償責任，被告確實於7172號分配表有不足清償之
    債權，是以當然可以直接依據台灣基隆地方法院92年度重訴
    字第35號判決對原告強制執行，基此7172號之1分配表並無
    不合，為此聲明，駁回原告之訴。
參、得心證之理由：
一、兩造對原告均為基隆市東岸廣場自力救濟委員會成員，及被
    告對基隆市東岸廣場自力救濟委員會之債權並未獲得滿足，
    因此被告即以本院92年度重訴字第35號判決為執行名義對原
    告為強制執行均不爭執，兩造所爭執者乃為被告得否依據被
    告對基隆市東岸廣場自力救濟委員會之本院92年度重訴字第
    35號判決勝訴判決，即直接對原告為強制執行？經查：
（一）本院92年度重訴字第35號判決，係被告對基隆市東岸廣場
      自力救濟委員會之勝訴判決，因此被告對原告顯然並無執
      行名義。而且基隆市東岸廣場自力救濟委員會，其組成之
      目的與民法規定之合夥目的不同，其成員大多數為公司，
      依據公司法規定公司不得為合夥事業之合夥人，因此基隆
      市東岸廣場自力救濟委員會並非民法所定義之合夥，此亦
      為兩造所不爭執，則司法院院字第918號解釋，稱原確定
      判決，雖僅令合夥團體履行債務，但合夥財產不足清償時
      ，自得對合夥人執行，係針對合夥團體所做解釋，基隆市
      東岸廣場既然並非合夥，被告自不得逕依據該解釋，認為
      本院92年度重訴字第35號判決之執行力及於原告。
（二）而雖本院92年度重訴字第35號判決第11頁第（三）項理由
      內記載：「基隆市東岸廣場新建工程自救會係有獨立財產
      之無權利能力團體，該團體之財產不足清償債務時，在對
      外關係上，自有「類推適用」民法第六百八十一條合夥之
      規定，由該自救會之成員，對無不足清償之自救會債務，
      負連帶清償責任。至於自救會之財產是否足夠清償所有債
      務，被告十六家廠商應否負連帶清償責任，為將來執行認
      定的問題，且原告先位聲明亦未請求被告十六家廠商應連
      帶給付價金，不在本院審判範圍。」等語，然判決理由已
      明示基隆市東岸廣場自力救濟委員會之成員是否應對本案
      被告負連帶清償並非其審判範圍，是以該判決內容僅為承
      辦法官對於基隆市東岸廣場自力救濟委員會個別成員對外
      關係所為之思考及建議而已，並無拘束力。
（三）況且縱然認為基隆市東岸廣場新建工程自力救濟委員會之
      成員應類推適用民法第681條規定就自救會債務負連帶清
      償之責，但此乃就連帶清償之法律效果上之適用，其著眼
      點在於產生連帶清償之結果，但就合夥團體勝訴判決之執
      行力及於合夥人乃基於合夥團體之特殊性而來，對於非屬
      合夥團體者應不在適用之列，是以並非原告應與基隆市東
      岸廣場新建工程自力救濟委員會對被告負連帶清償責任，
      即可推論出被告以其對基隆市東岸廣場新建工程自力救濟
      委員會之92 年度重訴字第35號判決對原告亦有執行力。
（四）基於前述，本院92年度重訴字第35號判決之執行力並不及
      於原告，因此被告不得依據前揭判決對原告聲請強制執行
      。
二、從而，原告之訴顯有理由，因此本院93年度執字第7172號之
    1 號分配表被告之債權應予剔除不得列入分配。
三、訴訟費用負擔之依據：民事訴訟法第78條。
中　　華　　民　　國　　94　　年　　7 　　月　　13　　日
                  臺灣基隆地方法院民事庭
                          法  官  王翠芬
以上正本係照原本作成。
對於本件判決如有不服，應於收受送達後二十日內向本院提出上
訴書狀，敘述上訴之理由，上訴於臺灣高等法院，並按他造當事
人之人數附具繕本。
中　　華　　民　　國　　94　　年　　7 　　月　　14　　日
                          書記官  修丕龍
